臺灣新北地方法院民事判決　　　　　　 109年度訴字第3575號
原　　　告　林百勝　
訴訟代理人　黃柏榮律師
被　　　告　劉仲希　
上列當事人間請求返還借款事件，經本院於民國110年11月1日言
詞辯論終結，判決如下：
    主  文
被告應給付原告新臺幣柒拾萬元，及自民國一百零八年一月一日
起至清償日止，按年息百分之五計算之利息。
訴訟費用由被告負擔。
本判決第一項於原告以新臺幣貳拾參萬元為被告供擔保，得為假
執行。但被告如以新臺幣柒拾萬元為原告預供擔保後，得免為假
執行。
    事實及理由
壹、程序部分：
    按債務人對於支付命令於法定期間合法提出異議者，支付命
    令於異議範圍內失其效力，以債權人支付命令之聲請，視為
    起訴或聲請調解，民事訴訟法第519條第1項定有明文。查原
    告林百勝前依督促程序聲請發支付命令，經本院核發109年
    度司促字第30582號支付命令後，被告劉仲希於法定期間聲
    明異議，前開支付命令已失其效力，即應視為債權人即原告
    已對債務人即被告提起訴訟。
貳、實體部分：
一、原告主張：兩造於民國107手1月8日簽立借據，由被告向原
    告借款新臺幣(下同)70萬元，並約定被告應於同年12月31日
    清償，原告於同日即匯款70萬元至被告指定之國泰世華銀行
    帳號053500138153號帳戶內，惟被告屆期並未清償上開借款
    ，經原告多次催討亦未還款，爰依民法第478條規定請求被
    告返還上開借款及法定利息等語。並聲明：(一)被告應給付
    原告70萬元，及自108年1月1日起至清償日止之按年息百分
    之5計算之利息。(二)原告願供擔保請准宣告假執行。
二、被告則以：其確有向原告借款70萬元，惟嗣後雙方已合意待
    被告與訴外人臺灣銀行之訴訟結案後再還款。又被告因幫原
    告處理另案之應收帳款、勞資及股權糾紛，原告應給付被告
    代為處理勞資及股權糾紛之撰寫訴狀、代為遞狀之費用35,0
    00元，及取回應收帳款之酬金即應收帳款之一成775,000元
    。另原告於109年5月12日在其工作之髮廊，於有其他客人在
    場之情形下辱罵被告，並對被告惡言相向，致被告名譽、信
    用受損，應賠償被告20萬元之損害。被告對原告有上開共計
    1,010,000元之債權，是若認被告應返還原告上開借款70萬
    元，被告則以上開對原告之債權抵銷等語。並聲明：(一)原
    告之訴駁回。(二)被告提供返擔保停止假執行。
三、本院之判斷：
(一)原告主張被告於107年1月8日向原告借款70萬元，兩造於同
    日簽立借據1張，約定被告應該同年12月31日清償借款，原
    告於同日即匯款70萬元至被告指定之國泰世華銀行帳號0535
    00138153號帳戶內，被告屆期並未清償借款等情，業據其提
    出借據、兆豐國際商業銀行國內匯款申請書(兼取款憑條)等
    件為佐，且為被告所不爭執(見本院卷一第112頁、本院卷二
    第20頁)，是此部分事實，堪予認定。
(二)被告以上開借款係「無利息」、「附條件還款期借款」，且
    兩造於原約定之清償期屆至後，已合意「被告自臺灣銀行經
    訴訟後取回款項」時，始需返還上開借款云云。然查：
  1.觀諸被告所提出之兩造間之訊息對話記錄(即被證2，見本院
    卷一第83頁)，可知原告曾傳送內容為「劉先生……當初我
    無條件，無利息，借錢給你一年，一年之後又讓你拖了至今
    已一年八個月，所以總共兩年八個多月了，你一直用你跟台
    灣銀行的案件來跟我說，其實那個是你的問題……如今台灣
    銀行的案件六月就已經全部被駁回了……」之訊息予被告，
    而依上開訊息之內容，原告雖曾同意被告待伊與訴外人臺灣
    銀行之案件有結果後再返還借款，但並無同意「被告自臺灣
    銀行經訴訟後取回款項」始需還款，故被告辯稱兩造之借款
    係一「附條件還款期借款」，即難認有據。
  2.依原告所提出之借據，兩造就上開借款於107年1月8日至107
    年12月31日之借款期間內，並無利息之約定，是在此期間內
    兩造就上開借款並無利息之約定，堪予認定。而被告雖辯稱
    兩造自原約定之清償期後仍屬「無利息」之借款乙節，為原
    告所否認，且被告就此對其有利之事實，並未舉證以實其說
    ，是難認其此部分所辯可採。故原告主張被告應自原約定之
    清償期屆至後，給付法定之遲延利息，係屬有據，應予准許
    。
(三)被告以其幫原告處理另案之應收帳款、勞資及股權糾紛等事
    務，原告尚積欠其代為撰寫訴狀、遞狀之費用35,000元，及
    取回應收帳款之報酬775,000元，另原告造成其名譽損害，
    應賠償其20萬元為由，主張抵銷上開積欠原告之借款70萬元
    云云。然查：
  1.按二人互負債務，而其給付種類相同，並均屆清償期者，各
    得以其債務，與他方之債務，互為抵銷，但依債之性質不能
    抵銷或依當事人之特約不得抵銷者，不在此限，民法第334
    條第1項定有明文。又債務之抵銷，以雙方當事人互負債務
    為必須具備之要件，若一方並未對他方負有債務，則根本上
    即無抵銷之可言(最高法院101年台上字第1997號判決意旨參
    照)。又按當事人主張有利於己之事實者，就其事實有舉證
    責任，民事訴訟法第277條定有明文，又同法第400條第2項
    對經裁判之抵銷數額，復明定有既判力，則主張抵銷之當事
    人就其主張抵銷之債權及數額確實存在之事實自負有舉證責
    任(最高法院88年度台上字第3398號裁判意旨參照)。本件被
    告主張其對原告有上開債權存在，並主張以此抵銷其對原告
    之上開借款70萬元，揆諸上揭說明，被告自應就其對原告有
    上開債權存在乙節，負舉證責任。
  2.被告主張原告尚積欠其代為撰寫訴狀、遞狀之費用35,000元
    乙節，原告雖不否認被告有為其處理撰寫書狀等事務，惟否
    認尚積欠被告35,000元之費用，則被告就此對其利之事實，
    自應負舉證之責。然觀諸被告所提出之兩造間之LINE對話內
    容截圖(即被證10，見本院卷一第123頁)，可知係被告希望
    原告以事務所收費之半價即35,000元給付伊幫忙處理相關事
    務之費用，原告對此有表示「沒有問題」，惟此僅能證明兩
    造合意原告給付35,000元，作為被告幫忙處理上開事務之報
    酬，並無法證明原告尚未給付，故尚難認被告就此已盡舉證
    之責。
  3.被告雖主張原告尚積欠其幫忙處理取回應收帳款之報酬775,
    000元，然原告否認應給付被告任何訴訟酬金，故被告就此
    對其利之事實，自應負舉證之責。而觀諸被告提出兩造間之
    LINE對話內容截圖(即被證11，見本院卷一第125頁至第131
    頁)，可知被告在原告與其公司之事情處理完畢後，曾向原
    告表示希望原告能給予伊服務報酬，經原告詢問係何意後，
    被告明確表示「就是一個人情的工做後謝紅包」(見本院卷
    一第129頁)，原告便回覆「喔，我本來就想我們吃飯時要給
    你的！」等語，顯見兩造僅就紅包乙事達成合意，並未合意
    報酬為應收帳款之一成，是亦難認被告就此已盡舉證之責。
  4.被告另以其名譽權受到原告之侵害，原告應賠償其損害20萬
    元云云。惟按侵權行為之成立，須行為人具備歸責性、違法
    性，並不法行為與損害間有因果關係，始能成立，且主張侵
    權行為損害賠償請求權之人，對於侵權行為之成立要件應負
    舉證責任(最高法院100年度台上字第328號判決意旨參照)。
    本件被告雖主張原告於109年5月12日在伊經營之髮廊內，對
    其惡言相向，並對其辱罵三字經及「你是覺得我好欺負，這
    筆錢是不準還」、「你去給我向你朋友家人借錢」、「你去
    給我用房子貸款出來還錢」等語，然其就此並未提出任何據
    供本院審酌其所述是否屬實，而依上揭最高法院裁判意旨，
    被告既未舉證證明原告對其為侵權行為，則難認其對原告有
    侵權行為損害賠償請求權存在。
  4.從而，被告既未舉證其對原告有上開報酬請求權、侵權行為
    損害賠償請求權存在，則難認原告對其亦負有債務，且清償
    期已屆至，是被告主張以其上開對原告之債權及賠償請求權
    抵銷其積欠原告之上開借款70萬元，即無理由，不應准許。
四、按借用人應於約定期限內，返還與借用物種類、品質、數
    量相同之物，未定返還期限者，借用人得隨時返還，貸與人
    亦得定一個月以上之相當期限，催告返還；應付利息之債務
    ，其利率未經約定，亦無法律可據者，週年利率為百分之5
    ；給付有確定期限者，債務人自期限屆滿時起，負遲延責任
    ，民法第478條、第203條、第229條第1項分別定有明文。本
    件原告既與被告成立消費借貸契約，並交付上開借款，且參
    諸兩造已約定消費借貸契約之清償期為107年12月31日，則
    本件應屬有定期限之消費借貸契約，被告應自108年1月1日
    負遲延責任。是原告請求被告給付自108年1月1日起算之遲
    延利息，為有理由，應予准許。
五、綜上所述，原告依消費借貸之法律關係，請求被告給付70萬
    元，及自108年1月1日起至清償日止，按年息百分之5計算之
    利息，為有理由，應予准許。又兩造均陳明願供擔保，聲請
    宣告假執行或免為假執行，於法均核無不合，爰分別酌定相
    當之擔保金額宣告之。
六、本件事證已臻明確，兩造其餘攻擊防禦方法及其餘爭點，核
    與判決結果無涉，爰不一一論述，併此敘明。
七、訴訟費用負擔之依據：民事訴訟法第78條。
 中    華    民    國  110    年    11    月    26    日
                  民事第六庭  法  官  莊惠真
　
以上正本係照原本作成
如對本判決上訴，須於判決送達後20日內向本院提出上訴狀。如
委任律師提起上訴者，應一併繳納上訴審裁判費。
中    華    民    國   110    年    11    月    29    日
                              書記官  賴麗莎